【裁判字號】    99,抗,16
【裁判日期】    990119
【裁判案由】    聲明異議
【裁判全文】
臺灣高等法院高雄分院民事裁定            99年度抗字第16號
抗  告  人  甲○○
上列抗告人因與相對人乙○○等4人間清償債務強制執行事件，
聲明異議，對於中華民國98年11月24日臺灣高雄地方法院98年度
執事聲字第31號所為裁定提起抗告，本院裁定如下：
    主  文
抗告駁回。
抗告程序費用新台幣壹仟元由抗告人負擔。
    理  由
一、本件異議及抗告意旨略以：抗告人為原審法院98年度司執字
    第27820 號強制執行事件（下稱系爭執行事件，執行債權額
    新台幣246 萬2500元）之債權人。抗告人指封之系爭門牌號
    碼高雄市前金區○○○街97號未保存登記建物（下稱系爭建
    物），係債務人即相對人之被繼承人劉錦勳向何龔雪子買受
    ，並取得事實上處分權，劉錦勳死亡後，由相對人繼承其事
    實上處分權，則抗告人予以指封，聲請強制執行，並無違誤
    。執行法院以系爭建物嗣後已讓與訴外人張吉雄，且納稅義
    務人亦為張吉雄為由，駁回抗告人強制執行之聲請，及原審
    駁回抗告人之異議，即屬不當。爰求予廢棄原裁定，發回執
    行法院等語。
二、按強制執行為非訟程序，固無確定實體上權利義務之效力，
    惟為利於強制執行，對於債權人所指封之財產是否為債務人
    之責任財產，仍應依「權利外觀」為形式上調查認定。又違
    章建築之讓與，雖因不能為移轉登記而不能為不動產所有權
    之讓與，但受讓人與讓與人間如無相反之約定，應認為讓與
    人已將該違章建築之事實上處分權讓與受讓人（最高法院67
    年度第2 次民事庭庭長會議決議參照），是未保存登記之不
    動產雖未能依土地登記規則辦理所有權第一次登記，而不能
    為所有權移轉登記，然仍得作為買賣標的，此時應認出賣人
    已將該未保存建物之事實上處分權移轉於買受人，於強制執
    行程序中得以稅捐稽徵機關之稅捐稽徵證明為認定債務人責
    任財產之基準，如債權人對其事實上之處分權人仍有爭執，
    儘得另循訴訟程序為解決。
三、經查，系爭建物係劉錦勳向何龔雪子買受一節，有不動產買
    賣契約書附卷可證（執行卷第54至55頁），且為抗告人所不
    爭執。嗣於劉錦勳死亡後，系爭建物之納稅義務人以繼承為
    由，變更為除丙○○○外之其他相對人，其後再以買賣為由
    ，全部登記納稅義務人為張吉雄迄今，有高雄市稅捐稽徵處
    鹽埕分處高市稽鹽房字第0987904703號覆函及附件房屋稅捐
    登記表足稽（執行卷第60至62頁）。則執行法院依據系爭建
    物之納稅義務人登記資料，及參酌未保存登記建物之買賣通
    常以變更納稅義務人之方式徵之之社會經驗，亦即，自形式
    上調查結果，認相對人就系爭建物並無事實上處分權，即屬
    有據。此外，抗告人復未能提出其他事證供執行法院為形式
    上審認，其主張相對人就系爭建物仍保有事實上處分權，即
    不足採憑。是原裁定駁回抗告人之異議，核無不當；抗告意
    旨仍指原裁定違誤，求為廢棄，應認為無理由。
據上論結，本件抗告為無理由，爰依強制執行法第30條之1、民
事訴訟法第495 條之1 第1 項、第449 條第1項、第95條、第78
條，裁定如主文。
中    華    民    國    99    年    1     月    19    日
                            民事第一庭
                                審判長法官  黃金石
                                法      官  林健彥
                                法      官  謝肅珍
以上正本證明與原本無異。
如不服本裁定應於送達後10日內向本院提出再抗告狀（並按他造
當事人之人數附繕本），並繳納再抗告費新臺幣1,000 元。
再為抗告僅得以適用法規顯有錯誤為理由，並應委任律師為代理
人。
中    華    民    國    99    年    1     月    19    日
                                書  記  官  馬蕙梅
附註：
抗告人之配偶、三親等內之血親、二親等內之姻親，或抗告人為
法人、中央或地方機關時，其所屬專任人員具有律師資格並經法
院認適當者，亦得為第三審代理人。
抗告人或其法定代理人具有律師資格者及前項情形，應於提起抗
告或委任時釋明之。

司法院資訊處製作；財團法人民間司法改革基金會備份。
